臺灣臺北地方法院民事判決　　　　　　 100年度訴字第1470號
原　　　告　張蘭芝
訴訟代理人　王泓鑫律師
複代理人　　張明宏律師
被　　　告　張其偉
上列當事人間履行協議事件，經臺灣板橋地方法院移送前來，
本院於民國100 年6 月7 日言詞辯論終結，判決如下：
    主  文
被告應給付原告新臺幣壹佰捌拾萬元，及自民國九十九年十一月
十日起至清償日止，按年息5%計算之利息。
訴訟費用由被告負擔。
本判決於原告以新臺幣陸拾萬元為被告供擔保後，得假執行。
    事實及理由
一按當事人得以合意定第一審管轄法院，但以關於由一定法律關
  係而生之訴訟為限，前項合意，應以文書證之，民事訴訟法第
  24 條 定有明文。查依兩造簽訂之和解書第10條，雙方合意以
  臺灣臺北地方法院為第一審管轄法院（見臺灣板橋地方法院99
  年度訴字第2709號卷第17-18頁），本院自有管轄權。
二原告起訴主張：兩造於民國85年1 月6 日結婚，89年4 月27日
  協議離婚登記，嗣原告起訴請求被告給付贍養費，並爭取子女
  監護權（臺灣澎湖地方法院90年度家調字第13號），兩造於91
  年11月28日成立和解，和解內容如下：(一)相對人願意將兩造所
  生子女張煜萱交付聲請人（即原告）行使監護權。(二)相對人（
  即被告）願給付聲請人新臺幣（下同）180 萬元。(三)相對人願
  自90年12月5 日起，於每月5 日給付13,000元予聲請人，給付
  期間至聲請人再婚之日止。(四)相對人願自90年12月5 日起，於
  每月給付6,000 元予聲請人，給付期間至張煜萱成年之日止。
  被告未依上開和解條件履行，原告遂向本院民事執行處聲請對
  被告之補助購宅款252 萬6,966 元強制執行（本院95年度執字
  第43539 號，下稱系爭執行事件）。嗣被告提起債務人異議之
  訴，請求撤銷系爭執行事件，經最高法院於99年4 月30日以99
  年度臺上字第748 號裁定駁回上訴確定（原審案號：臺灣高等
  法院98年度上更(一)第94號，下稱系爭債務人異議之訴），兩造
  因而於99年9 月17日復就臺灣澎湖地方法院90年度家調字第13
  號和解筆錄及系爭執行事件成立和解，並簽立和解書，約定被
  告應給付原告205 萬元（下稱系爭和解書），惟被告除於簽立
  系爭和解書時給付25萬元外，餘款180 萬元迄未給付，屢經催
  討被告仍置之不理，爰依系爭和解書請求被告給付180 萬元等
  語，並聲明：(1)被告應給付原告180 萬元及自支付命令聲請狀
  繕本送達之翌日起至清償日止，按年息5%計算之利息。(2)願供
  擔保聲請宣告假執行。
三被告則以：系爭債務人異議之訴經最高法院裁定駁回上訴，維
  持原審所為被告敗訴之判決確定後，原告於99年7 月6 日委託
  本院民事執行處寄送民事陳報債權計算書狀予被告，計算金額
  為294 萬6,854 元，被告因而誤認此為其應給付原告之數額，
  同意以205 萬元與原告達成和解，直至99年10月13日本院執行
  處進行協商時，始知悉其誤簽系爭和解書，系爭和解書顯係原
  告施用詐術，利用被告急迫、輕率、無經驗而為財產上給付，
  系爭和解書具有民法第738 條所定錯誤之原因。並聲明：原告
  之訴及假執行之聲請均駁回。
四兩造間就臺灣澎湖地方法院90年度家調字第13號事件，於90年
  11月28日成立訴訟上和解，和解內容如下：(一)相對人願意將兩
  造所生子女張煜萱交付聲請人（即原告）行使監護權。(二)相對
  人（即被告）願給付聲請人新臺幣（下同）180 萬元。(三)相對
  人願自90年12月5 日起，於每月5 日給付13,000元予聲請人，
  給付期間至聲請人再婚之日止。(四)相對人願自90年12月5 日起
  ，於每月給付6,000 元予聲請人，給付期間至張煜萱成年之日
  止等情，有和解程序筆錄、系爭和解在卷可稽（見臺灣板橋地
  方法院99年度訴字第2709號卷第19-20 頁、17-18 頁）。又原
  告於95年9 月13日、96年1 月4 日以系爭和解筆錄換發之債權
  憑證（95年9 月6 日澎院能執仁95執1147字第6241號），向本
  院民事執行處就系爭執行事件聲請併案執行，被告提起系爭債
  務人異議之訴，請求撤銷系爭執行事件，經最高法院於99年4
  月30日以99年度臺上字第748 號裁定駁回上訴確定等情，亦有
  併案執行聲請狀、追加執行聲請狀、最高法院99年度臺上字第
  748 號裁定、臺灣高等法院98年度上更(一)第94號判決等存卷可
  憑（見本院卷第37頁反面至第39頁、第39頁反面至第42頁、第
  24-25 頁、第26-35 頁）。嗣兩造又於99年9 月17日就臺灣澎
  湖地方法院90年度家調字第13號和解筆錄及系爭執行事件、系
  爭債務人異議之訴等事件成立和解，並簽立系爭和解書，約定
  被告應給付原告205 萬元，被告並同意原告持系爭和解書向本
  院執行處領取系爭執行事件執行款180 萬元。惟被告除於簽立
  系爭和解書時給付原告25萬元外，其餘180 萬元迄未給付，原
  告亦未領得等情，有系爭和解書存卷可佐，且均為兩造不爭執
  ，堪認屬實。
五原告依系爭和解書請求被告給付180 萬元，為被告否認，並以
  上開情詞置辯。則本件兩造爭點厥為：被告簽訂系爭和解書時
  ，是否有民法第74條所定急迫、輕率、無經驗或民法第738 條
  所定得撤銷之情形。經查，依原告於99年7 月6 日就系爭執行
  事件提出於本院之民事陳報債權計算書狀觀之，該書狀名稱已
  足以使人知悉為原告之陳報狀，書狀內容復載明陳報債權計算
  書之旨（見本院卷第36-37 頁），客觀上並無使人誤認係執行
  法院所為之裁判或處分之情狀，縱被告確因該份陳報狀而有所
  誤認，亦屬被告個人處事輕忽，尚難認原告有何利用被告急迫
  、輕率、無經驗而簽訂系爭和解書之情形。又依被告自承其與
  原告簽訂系爭和解書時，曾將和解書傳真予其委託之律師閱覽
  等情（見本院卷第78頁），益證被告對簽訂系爭和解書十分謹
  慎，而於徵詢律師之意見後，始簽訂系爭和解書，並無所辯急
  迫、輕率、無經驗之情形，亦無對系爭和解書之重要爭點認知
  錯誤之情狀存在，被告上開辯解均無理由，應予駁回。
六綜上而論，原告本於系爭和解書之法律關係，請求被告給付
  180 萬元，及自支付命令聲請狀繕本送達之翌日（即99年11月
  10日）起至清償日止，按年息5%計算之利息部分，為有理由，
  應予准許。又原告陳明願供擔保，聲請宣告假執行，核無不合
  ，爰酌定相當擔保金額准許之。
七本件事證已臻明確，兩造其餘攻擊防禦方法，及未予援用之證
  據，經本院斟酌後，認均不足以影響本判決之結果，自無逐一
  詳予論駁之必要，附此敘明。
八訴訟費用負擔之依據：民事訴訟法第78條。
中    華    民    國   100    年    6     月    30    日
                  民事第六庭    法  官  邱蓮華
以上正本係照原本作成。
如對本判決上訴，須於判決送達後20日內向本院提出上訴狀。如
委任律師提起上訴者，應一併繳納上訴審裁判費。
中    華    民    國   100    年    6     月    30    日
                                書記官  黃曼琳